臺灣高等法院臺南分院刑事判決　　　　　　　　九十三年度上訴字第八五四號　Ａ
　　　上　訴　人
　　　即　被　告　甲　○　○
　　　指定辯護人　本院公設辯護人　丙　○　○
右上訴人因殺人未遂等案件，不服臺灣台南地方法院九十三年度訴字第六九五號中華
民國九十三年九月二十二日第一審判決（起訴案號：臺灣台南地方法院檢察署九十三
年度營偵字第六七八號），提起上訴，本院判決如左：
      主      文
原判決關於殺人未遂部分撤銷。
甲○○殺人未遂，處有期徒刑玖年。
      事      實
一、甲○○與乙○○毗鄰而居，自幼即與乙○○熟識，竟因染上施用毒品惡習，需款
    購買毒品，基於意圖為自己不法所有之犯意，於民國（下同）九十三年六月七日
    上午九時十三分許，前往乙○○位於臺南縣鹽水鎮竹埔里竹子腳七十四號住處，
    自該住處一樓之冷氣口攀爬入室內後，先至廚房取得客觀上具有危險性可供兇器
    使用之甘蔗刀一把為工具，前往二樓乙○○之房間，以甘蔗刀撬開廚櫃抽屜搜尋
    財物，惟甲○○尚未竊得財物之際，適逢乙○○返家目賭甲○○正翻箱倒櫃，乙
    ○○即轉身欲離開現場，被甲○○抓住頭髮，乙○○即喊人來，詎甲○○為脫免
    逮捕，明知持刀揮砍人之頭部，足以戕害生命，竟基於殺人之故意，當場施強暴
    拉扯乙○○之頭髮阻止其離去，並持前開甘蔗刀揮砍乙○○之頭部，致乙○○受
    有頭部外傷、頭皮割裂傷、砍傷七乘零點五公分、五乘零點五公分、八乘零點五
    公分、四乘零點五公分各一處、六乘零點五公分三處、及右手割裂傷一乘零點五
    公分、二乘零點五公分各一處等傷害，該甘蔗刀刀柄亦因此斷裂，嗣經乙○○出
    言懇求，甲○○乃中止殺意，即罷手而逃離現場，乙○○送醫急救，始未喪命。
二、案經乙○○訴由臺南縣警察局新營分局報請臺灣臺南地方法院檢察署檢察官偵查
    起訴。
      理      由
一、右揭事實，業據上訴人即被告甲○○於警訊、原審偵審及本院審理中坦白承認，
    核與告訴人乙○○於警詢、偵查及原審審理時指訴情節相符，並有營新醫院診斷
    證明書一紙、刑案現場照片四十幀及扣案之甘蔗刀一把可資佐證，被告自白與事
    實相符，自堪採信。雖被告又辯稱：「我以刀柄砍他頭部，請從輕發落」等語。
    但查，被害人頭部傷勢，大部均為切割傷，有前開診斷證明書可憑，且經本院當
    庭勘驗扣案之甘蔗刀結果，該刀毛髮最多部位，是甘蔗刀未斷裂處，但在刀刃比
    較鋒利接近刀柄的部位，斷裂處也有毛髮沾粘。血跡最多部位，也是毛髮最多的
    部位，顯見被告係以刀刃砍殺被害人頭部，其上開辯解，不足採取。
二、至辯護人辯護意旨雖認被告實際上僅係竊盜未遂及殺人未遂犯行，並無準強盜未
    遂行為，因被害人當時並未有逮捕被告之意，被告當場雖施強暴之行為，仍與構
    成加重準強盜未遂要件不符等語。惟查，被告當時係因竊盜犯行遭被害人發覺，
    被害人欲轉身離去，被告因恐被害人邀集鄰居逮捕，乃抓住被害人頭髮，於被害
    人一直喊人來時，為脫免逮捕，始以甘蔗刀揮砍被害人，其當場施暴行為，與構
    成準強盜未遂罪相符。又頭部乃人之要害，被告明知以銳利之刀械揮砍人之頭部
    ，足以造成死亡之結果，竟仍執意為之，其有殺人之故意，至為灼然。顯與實施
    強暴、脅迫因而致人於傷之當然結果有別，是被告所為除構成準強盜未遂罪外，
    亦成立殺人未遂罪，無庸置疑，辯護人前開辯解，亦難憑採。綜上，本案事證明
    確，被告犯行洵堪認定，自應依法論科。
三、按刑法第三百二十九條以強盜論，即以強盜罪相當條文處罰之意，並非專指以同
    法第三百二十八條第一項之強盜論，故第三百三十條所謂犯強盜罪，不僅指自始
    犯強盜罪而言，即依同法第三百二十九條以強盜論者，亦包括之，如此項準強盜
    有同法第三百二十一條第一項各款情形之一，自應依第三百三十條論處，最高法
    院四十二年度臺上字第五二三號判例參照。又窗戶依社會通常觀念足認係防盜之
    設備，係屬安全設備，被告踰越冷氣窗口竊取財物，已使該安全設備失其防閑效
    用。查被告攜帶兇器踰越安全設備竊盜，為脫免逮捕，當場基於殺人犯意而施強
    暴行為，所為係犯刑法第三百三十條第二項、第一項之加重準強盜未遂罪及同法
    第二百七十一條第二項、第一項之殺人未遂罪。被告所犯上開加重準強盜未遂及
    殺人未遂二罪間，有方法目的之牽連關係，為牽連犯，應依刑法第五十五條之規
    定從一重之殺人未遂罪處斷。被告雖已著手殺人行為之實施，惟告訴人出言懇求
    ，被告乃中止殺意，使告訴人倖免於難，為未遂犯，應依刑法第二十七條規定，
    按既遂犯之刑度減輕其刑。
四、原審以被告罪證明確，因予論處罪刑，固非無見。然查，被告著手實施殺人後，
    因被害人懇求，乃中止殺意，被害人始未喪命，自屬中止未遂，原審誤認為障礙
    未遂，適用刑法第二十六條前段規定減刑，顯係用法錯誤。被告此部分上訴意旨
    並不否認犯罪，謹請求減輕其刑，其雖未指摘及此，但原判決既有前述可議之處
    ，此部分即屬無可維持，應由本院撤銷改判。爰審酌被告與告訴人乃係多年鄰居
    ，被告自承告訴人對伊很好，竟不思靠正途賺取金錢，而侵入告訴人住處行竊，
    危害告訴人之居家安寧及財產安全，已屬不該，甚至於告訴人返家發現其竊盜犯
    行，竟對年逾七旬之長者痛下毒手，造成告訴人重大之傷害，且嚴重破壞社會治
    安，惡性非輕，並衡及被告犯罪後坦承犯行等一切情狀，量處如主文第二項所示
    之刑，以資懲儆。扣案之甘蔗刀一把，並非被告所有，自不得宣告沒收，附此敘
    明。
據上論斷，應依刑事訴訟法第三百六十九條第一項前段、第三百六十四條、第二百九
十九條第一項前段，刑法第五十五條、第三百三十條第二項、第一項、第二百七十一
條第二項、第一項、第二十七條，判決如主文。
本案經檢察官邱克斌到庭執行職務。
中    華    民    國      九十三      年      十二      月      十六    日
                                  臺灣高等法院臺南分院刑事第二庭
                                      審判長法官  葉    居    正
                                            法官  李    文    福
                                            法官  林    勝    木
右正本證明與原本無異。
如不服本判決，應於判決送達後十日內向本院提出上訴狀，其未敘述理由者並應於提
出上訴狀後十日內向本院補提理由書（應附繕本)。
                                      法院書記官  吳    秋    賢
中    華    民    國      九十三      年      十二      月      十六    日
附錄法條：
刑法第二百七十一條
殺人者，處死刑、無期徒刑或十年以上有期徒刑。
前項之未遂犯罰之。
預備犯第一項之罪者，處二年以下有期徒刑。
刑法第三百三十條
犯強盜罪而有第三百二十一條第一項各款情形之一者，處七年以上有期徒刑。
前項之未遂犯罰之。
